【裁判字號】    97,訴,688
【裁判日期】    970331
【裁判案由】    違反毒品危害防制條例
【裁判全文】
臺灣彰化地方法院刑事判決               97年度訴字第688號
公  訴  人  臺灣彰化地方法院檢察署檢察官
被      告  甲○○
上列被告因違反毒品危害防制條例案件，經檢察官提起公訴（97
年度毒偵字第778號），本院依簡式審判程序判決如下：
    主   文
甲○○施用第一級毒品，累犯，處有期徒刑玖月；又施用第二級
毒品，累犯，處有期徒刑陸月。應執行有期徒刑壹年貳月。
    事   實
一、甲○○前於民國94年間，因施用毒品案件，經臺灣高等法院
    臺中分院以94年度上訴字第1478號判處有期徒刑10月、7月
    ，應執行有期徒刑1年2月確定；又於95年間，因施用毒品案
    件，經本院以95年度訴字第643號判處有期徒刑11月確定，
    並減刑為有期徒刑5月又15日確定，上開案件經入監接續執
    行，甫於96年7月16日執行完畢出監。另其曾因施用毒品案
    件，經本院以91年度毒聲字第399號裁定令入戒治處所施以
    強制戒治，嗣經本院以91年度毒聲字第1990號裁定停止戒治
    所餘戒治期間付保護管束，而於91年9月2日出所，惟其因於
    保護管束期間違反保護管束應遵守事項情節重大，再經本院
    以92年度毒聲字第80號裁定撤銷停止戒治，令入戒治處所施
    以強制戒治，於92年7月24日強制戒治執行完畢，並由臺灣
    彰化地方法院檢察署檢察官以92年度戒毒偵字第467號為不
    起訴處分確定。詎其仍不知悔改，於前揭強制戒治執行完畢
    釋放後5年內，復基於施用第一級毒品海洛因之犯意，於96
    年12月17日12時許，在其位於彰化縣永靖鄉○○村○○路
    260巷2號住處廁所內，以針筒注射方式，施用第一級毒品海
    洛因1次；另基於施用第二級毒品甲基安非他命之犯意，於
    96年12月18日12時許，在其上揭住處廁所內，以將甲基安非
    他命置於玻璃球內加熱吸食其煙霧之方式，施用第二級毒品
    甲基安非他命1次。嗣於96年12月19日9時50分許，因其係毒
    品列管人口，在彰化縣埔心鄉○○村○○路○段前為警盤查
    ，於未被有偵查犯罪職權之機關或公務員發覺上開施用毒品
    犯行前，即配合員警回所採尿，且主動向詢問之員警自首上
    開犯行，並接受裁判，且經警採尿送驗後，結果確呈嗎啡及
    甲基安非他命陽性反應，而悉上情。
二、案經彰化縣警察局溪湖分局報告臺灣彰化地方法院檢察署檢
    察官偵查起訴。
    理  由
一、本案被告甲○○所犯係死刑、無期徒刑、最輕本刑為3年以
    上有期徒刑以外之罪，其於準備程序就前揭被訴事實為有罪
    之陳述，經受命法官告知簡式審判程序之旨，並聽取其與公
    訴人之意見後，本院認無不得或不宜改依簡式審判程序進行
    之處，爰依刑事訴訟法第273條之1第1項、第284條之1，裁
    定本案由受命法官獨任進行簡式審判程序，合先敘明。
二、訊據被告甲○○對於上開事實坦承不諱，且其於96年12月19
    日為警採集之尿液，經送驗結果，確呈嗎啡及甲基安非他命
    陽性反應，有彰化縣警察局溪湖分局委託檢驗尿液代號與真
    實姓名對照認證單及詮昕科技股份有限公司出具之濫用藥物
    尿液檢驗報告各1紙在卷可稽，足徵被告之任意性自白與事
    實相符，堪予採信。又被告前因施用毒品案件，經本院以91
    年度毒聲字第399號裁定令入戒治處所施以強制戒治，嗣經
    本院以91年度毒聲字第1990號裁定停止戒治所餘戒治期間付
    保護管束，而於91年9月2日出所，惟其因於保護管束期間違
    反保護管束應遵守事項情節重大，再經本院以92年度毒聲字
    第80號裁定撤銷停止戒治，令入戒治處所施以強制戒治，於
    92年7月24日強制戒治執行完畢，並由臺灣彰化地方法院檢
    察署檢察官以92年度戒毒偵字第467號為不起訴處分確定等
    情，有臺灣高等法院被告前案紀錄表、臺灣彰化地方法院檢
    察署刑案資料查註紀錄表各1份在卷可參，本案事證明確，
    被告於強制戒治執行完畢釋放後，5年內再犯本件施用第一
    、二級毒品之犯行，洵堪認定，應予依法論科。
三、查海洛因、甲基安非他命係毒品危害防制條例所定之第一、
    二級毒品，不得非法持有、施用。核被告甲○○所為，係犯
    毒品危害防制條例第10條第1項之施用第一級毒品罪及同條
    第2項之施用第二級毒品罪。其為供施用毒品海洛因、甲基
    安非他命而持有之低度行為，各為其施用之高度行為所吸收
    ，均不另論罪。其所犯上開施用第一級毒品及施用第二級毒
    品2 罪間，犯意各別，行為互殊，應予分論併罰。被告有如
    事實欄所述前科及執行紀錄，有臺灣彰化地方法院檢察署刑
    案資料查註紀錄表、臺灣高等法院被告前案紀錄表各1份在
    卷可考，其於5年以內故意再犯本件有期徒刑以上之2罪，均
    為累犯，應各依刑法第47條第1項之規定加重其刑。另按刑
    法第62條所謂「發覺」，固非以有偵查犯罪職權之機關或人
    員確知其人犯罪無誤為必要，而於對其發生嫌疑時，即得謂
    為已發覺；但此項對犯人之嫌疑，仍須有確切之根據得為合
    理之可疑者，始足當之，若單純主觀上之懷疑，要不得謂已
    發生嫌疑（最高法院72年臺上字第641號判例意旨參照）。
    本件有關被告涉犯施用第一級毒品海洛因及第二級毒品甲基
    安非他命之犯行，被告係屬毒品列管人口，於96年12月19日
    9時50分許在彰化縣埔心鄉○○村○○路○段前為警盤查，雖
    當場無具體事證足資證明被告確實涉有施用海洛因及甲基安
    非他命之上開犯行，被告仍自願隨同員警回所偵查，並同意
    採尿送驗，惟在尚未知悉檢驗結果，而被告外觀亦無何特徵
    足以顯現其係現行犯或準現行犯之情形下，被告即在警員製
    作筆錄時主動向彰化縣警察局溪湖分局埔心分駐所警員自首
    其施用第一級毒品海洛因及第二級毒品甲基安非他命之犯行
    （詳見96年12月19日警局調查筆錄），足認被告確係在警員
    未發現有確切之根據得為合理之懷疑前，即主動供述其施用
    第一級毒品海洛因及第二級毒品甲基安非他命，是被告對於
    未發覺之罪自首而接受裁判，應依自首之規定減輕其刑，上
    開刑有加重及減輕者，並依法先加後減之。爰審酌被告因施
    用毒品經強制戒治及刑之執行後，猶未能深切體認毒品危害
    己身之鉅，及早謀求脫離毒害之道，反而於出監後伺機再犯
    ，未見有何收斂、警惕之意，無視於毒品對於自身健康之戕
    害及國家對於杜絕毒品犯罪之禁令，自有使其接受相當時期
    監禁以敦化性情之必要，惟念及被告尚能坦承犯行，且施用
    毒品固戕害個人健康至深，然就他人權益之侵害仍屬有限，
    及其犯罪目的、手段、智識程度等一切情狀，分別量處如主
    文所示之刑，並定其應執行之刑，以示懲儆。
據上論斷，應依刑事訴訟法第273條之1第1項、第299條第1項前
段，毒品危害防制條例第10條第1項、第2項，刑法第11條前段、
第47條第1項、第51條第5款、第62條前段，判決如主文。
本案經檢察官莊佳瑋到庭執行職務。
中    華    民    國    97    年    3     月    31    日
                  刑事第二庭          法  官   尚安雅
以上正本證明與原本無異。
如不服本判決，應於判決送達後10日內，向本院提出上訴書狀，
上訴書狀應「敘述具體上訴理由」，並按他造當事人之人數附繕
本。「切勿逕送上級法院」。
中    華    民    國    97    年    4     月     3     日
                                      書記官   陳佳宏
附錄本案論罪科刑法條全文：
毒品危害防制條例第10條
施用第一級毒品者，處 6 月以上 5 年以下有期徒刑。
施用第二級毒品者，處 3 年以下有期徒刑。


司法院資訊處製作；財團法人民間司法改革基金會備份。
